最高法院刑事判決　　　　　　九十四年度台上字第六八六六號
　　上　訴　人　台灣高等法院花蓮分院檢察署檢察官
　　上　訴　人
　　即　被　告　丙○○
　　選任辯護人　吳明益律師
　　上　訴　人
　　即　被　告　丁○○
　　　　　　　　　　　　號
 　 上　訴　人　甲○○
　　　　　　　　　　　　號
　　　　　　　　乙○○
　　　　　　　　　　　　之1號.
　　上 列三 人
　　共　　　同
　　選任辯護人　郭重鑾律師
上列上訴人等因被告等違反貪污治罪條例案件，不服台灣高等法
院花蓮分院中華民國九十四年六月三十日第二審更審判決（九十
四年度重上更(三)字第三二號，起訴案號：台灣台東地方法院檢察
署八十六年度偵字第三一六七、三六五九號，八十七年度偵字第
一二七五號），提起上訴，本院判決如下：
    主  文
原判決撤銷，發回台灣高等法院花蓮分院。
    理  由
本件原判決撤銷第一審關於上訴人即被告丙○○、丁○○，上訴
人甲○○、乙○○部分之科刑判決，改判論處丙○○、丁○○、
甲○○、乙○○以共同連續依據法令從事公務之人員，對於主管
之事務直接圖利罪刑，固非無見。
惟查：(一)科刑判決所認定之事實，與其所採用之證據不相適合，
即屬證據上之理由矛盾，按諸刑事訴訟法第三百七十九條第十四
款，其判決當然違背法令。原判決於事實欄內認定「乙○○於民
國八十三年二月二十六日以『南溪十七鄰等部落無自來水設施』
為由簽請改善，……隨即由陳聰進編製預算書、工程數量計算書
……」、「乙○○於八十三年二月二十五日以『南溪部落現有水
泥路面坑洞滿佈，行車易生危險』為由簽請改善，……隨即委由
長虹測量工程顧問有限公司編列預算書以及工程數量計算書……
」、「乙○○於八十三年二月二十五日以『三間三號現有水泥路
面，路面下端即為農田，遇雨土石崩落』為由簽請改善，……隨
即由乙○○編列預算書以及工程數量計算書……」、「乙○○於
八十三年二月二十五日以『齒草埔產道之路面現況為泥路』為由
簽請改善，……隨即由乙○○編列預算書以及工程數量計算書…
…」、「乙○○於八十三年二月二十五日以『中溪部落道況為泥
路』為由簽請改善，……隨即由陳聰進編列預算書以及工程數量
計算書……」、「乙○○於八十三年二月二十六日以『南竹湖社
區往山上公共造產地農路道況為泥路』為由簽請改善，……隨即
由乙○○編列預算書以及工程數量計算書」（見原判決第四頁第
十行至第七頁第六行），似認本件工程之預算書及工程數量計算
書係在乙○○於八十三年二月二十五（或二十六）日擬定簽呈後
編列。然查卷附由乙○○所擬之簽呈均載明「經本課派員勘測後
，已完成預算書編製，陳請核章」，有簽呈七紙附卷可憑（見原
審卷），且上開工程預算書早於八十三年二月完成編製，其內附
有工程預算表、單價分析表等（見原審重上更(三)卷第一九三至二
三三頁），是原判決此部分事實之認定，顯與卷內資料不符，自
有證據上理由矛盾之違誤。(二)乙○○於八十三年二月二十五（或
二十六）日所擬興建本件工程之簽呈均載明「……確有興建……
之必要，經本課派員勘驗後，已完成預算書編製，陳請核章」，
復有早於八十三年二月即完成編製之上開預算書，其內附有工程
預算表、單價分析表等。如果屬實，則上揭工程至遲於八十三年
二月間，擬定簽呈前即決定興建，並非乙○○於八十三年二月二
十五（或二十六）日擬定簽呈時始決定興建。乃原判決未詳細調
查，遽於理由內論述「被告（上訴人）甲○○等人於辦理前揭工
程之發包程序中，由決定興建到進行比價（八十三年二月二十八
日）僅有二天到三天的時間」（見原判決第一六頁倒數第二、一
行），資為諭知甲○○等人圖利罪刑之基礎，即有調查未盡之違
誤。(三)本件工程業經台東縣長濱鄉公所代表大會審查通過其經費
，並經台東縣政府編列預算、核准及核撥，有台東縣長濱鄉公所
八十二年五月八日東長鄉主字第三二二三號函及附件、台東縣政
府八十八年七月八日（八八）府農土字第０五０八三九號函、台
東縣長濱鄉民代表會九十年十月二十三日（九０）東長鄉代總字
第六九五號函附卷可稽（見原審上更(一)卷一第九九至一０二頁、
原審上更(一)卷二第一二四頁）。且乙○○所擬簽呈亦表明上開工
程已派員勘驗，並完成預算書編製。而原判決事實欄亦認定「由
甲○○於八十三年二月間，授意乙○○以……等理由，簽報必須
自來水設施工程、進行道路改善、興建擋土牆等工程，經丙○○
、鄭勤榮（已歿）、丁○○會簽後，並由乙○○於八十三年二月
間，逕以電話分別單獨通知鄒榮增等人以比價之方法標取工程，
嗣鄒榮增等人，於接獲乙○○之通知後，備妥投標之相關文件後
，分別投標於長濱鄉公所發包之公共工程，並於八十三年二月二
十八日由乙○○單獨進行比價程序，再由乙○○虛偽製作比價紀
錄表，再於八十三年二月二十八日持該比價紀錄表前往甲○○家
中，由甲○○於主持人簽名，隔日再由乙○○攜至辦公室交由丙
○○於主辦人處填寫姓名，丁○○於監標人處填寫姓名，而將不
實之事項登載於比價紀錄表上，足生損害於長濱鄉，工程分別由
鄒榮增等借用宏祥公司等得標，有為鄒榮增等人圖得得標金額之
不法利益，並因而各獲得該等金額之不法利益」。如果無訛，則
原判決係認甲○○等人以偽造比價紀錄表之方法，圖利鄒榮增等
人，而論處甲○○等人共同連續直接圖利罪刑無疑。然查丙○○
堅決否認有參與八十三年二月二十八日之比價程序，亦稱：「二
十八日那天我並不在場，後來隔了幾日（一天或二天）以後，乙
○○將比價紀錄表及發包會議紀錄放在我桌上，我當時並沒有看
清楚，只有先蓋了一件公文，後來發現我當日沒有列席，所以後
面的二十二件我沒有蓋，那一件應該要塗掉但是我並沒有塗掉」
（見原審更(二)卷第一二六頁）。而本件七件工程之比價紀錄表亦
僅有事實欄二、(七)之「移民部落賴金田宅旁擋土牆新建工程」部
分，列席單位人員欄上有丙○○之長方形職章，有該工程比價紀
錄單附卷可憑。如果丙○○所辯屬實，因丙○○未共同偽造比價
紀錄表，則其是否應負共同連續偽造公文書及直接圖利罪刑，不
無研求之餘地。乃原判決未於判決理由內說明丙○○對於偽造比
價紀錄表部分究竟如何與甲○○等人有犯意之聯絡及行為之分擔
，遽認丙○○與甲○○等人共同涉犯偽造公文書及直接圖利罪刑
，殊有判決理由不備之違誤。上訴人等上訴意旨執以指摘原判決
不當，非無理由，應認原判決仍有撤銷發回更審之原因。至原判
決不另諭知無罪部分，因公訴人認此部分與上開有罪部分有連續
犯裁判上一罪之關係，基於審判不可分原則，應併予發回，附此
敘明。
據上論結，應依刑事訴訟法第三百九十七條、第四百零一條，判
決如主文。
中　　華　　民　　國　九十四　年　 十二 　月　　八　　日
                      最高法院刑事第八庭
                          審判長法官  呂　潮　澤
                                法官  吳　昆　仁
                                法官  孫　增　同
                                法官  趙　文　淵
                                法官  吳　　　燦
      本件正本證明與原本無異
                                      書  記  官
中　　華　　民　　國　九十四　年　 十二 　月 　十三 　日
                                                     Y
